臺灣桃園地方法院民事判決　　　　　　　　　　　　　九十三年度訴字第四九六號
　　原　　　告　乙○○
　　被　　　告　甲○○
　　　　　　　　丙○○
　　右　一　人
　　訴訟代理人　陳萬發律師
　　複　代理人　潘進成律師
右當事人間請求確認買賣關係不存在等事件，於民國九十三年九月二十三日言詞辯論
終結，本院判決如左：
    主    文
原告之訴暨假執行之聲請均駁回。
訴訟費用由原告負擔。
    事    實
甲、原告方面：
壹、聲明：
一、確認被告甲○○、丙○○間於民國八十年十一月十五日就坐落桃園縣楊梅鎮○○
    段一二六之一地號土地及其上六五七建號建物，權利範圍均為十二分之二之買賣
    關係不存在。
二、被告甲○○、丙○○應將前項土地及建物於八十年十一月十五日經桃園縣楊梅地
    政事務所收件字第一六三九○號，以買賣為原因所為之所有權移轉登記予以塗銷
    。
三、願供擔保，請准宣告假執行。
貳、陳述：
一、緣被告甲○○於八十年間以訴外人金河實業股份有限公司向銀行增貸急需代償前
    順位銀行貸款為由，向原告詐騙新台幣（下同）二千七百萬元，嗣增貸未獲核准
    ，被告甲○○旋即逃避，甚為躲避原告追償此借款，竟將其所有價值千萬元之坐
    落楊梅鎮○○段一二六之一地號土地及其上六五七建號建物，應有部分均為十二
    分之二（下稱系爭房地），以六十萬元廉價，虛偽出售予被告丙○○，原告就此
    提起刑事告訴，經台灣高等法院以九十二年度上易字第一三九○號刑事判決認定
    被告丙○○確有使公務員登載不實犯行確定，而被告間買賣契約既屬偽造、不實
    ，依民法第八十七條第一項通謀虛偽意思表示之規定而無效，為此請求確認被告
    間買賣關係無效，並請求將被告間就系爭房地所為前開虛偽登記予以塗銷。
二、被告丙○○取得系爭房地後，再輾轉出售予訴外人徐萬興及張育美等人，惟徐萬
    興及張育美與被告間有親屬關係，彼等之買賣並未訂立契約，亦無法證明有支付
    買賣價金情事，足知買賣行為顯屬虛偽而為無效，故原告請求塗銷被告間買賣移
    轉登記，即屬有理，刑事部分就徐萬興、張育美部分作成不起訴處分有誤，原告
    已檢具相關新事證聲請重為偵辦；另被告甲○○所簽發之本票未獲兌現，支票因
    存款不足跳票，案發後隨即畏罪逃亡並遭通緝，均足證原告所言屬實；又原告提
    起本件確認訴訟倘獲勝訴，系爭房地即回復為被告甲○○所有，原告有拍賣系爭
    房地受清償之確認利益。
參、證據：提出台灣高等法院九十二年度上易字第一三九○號刑事判決乙件、土地及
    建物登記謄本各二份及鈞院八十年度票字第二三○七號裁定暨其確定證明書各乙
    份為證。
乙、被告甲○○方面：
    被告甲○○未於言詞辯論期日到場，亦未提出書狀作任何聲明或陳述。
丙、被告丙○○方面：
壹、聲明：駁回原告之訴及其假執行之聲請。
貳、陳述：
一、原告起訴時曾依民法第二百四十四條之規定，主張塗銷被告以買賣為原因之所有
    權移轉登記，嗣被告提出撤銷權除斥期間之抗辯，原告始撤回該主張，改依民法
    第二百四十二條代位請求塗銷系爭房地所有權移轉登記，被告不同意原告所為訴
    之變更。
二、查原告與被告甲○○間二千七百萬債權債務是否存在？有無受侵害之可能？均不
    因原告提起本件訴訟而能除去或不除去其債權上之危險，且系爭房地現登記為訴
    外人徐萬興、張育美所有，故原告起訴主張確認被告間買賣關係不存在即不具確
    認利益，而訴請塗銷被告間系爭房地之移轉所有權登記，亦與法不符。又台灣桃
    園地方法院檢察署檢察官九十年度偵續字第一三五號不起訴處分書認定被告甲○
    ○取得系爭房地及被告丙○○將系爭房地移轉與訴外人張育美等人均屬合法，僅
    台灣高等法院九十二年度上易字第一三九○號刑事判決錯誤認定被告張育美與丙
    ○○間之買賣契約有偽造情事，縱係如此，系爭房地亦早已合法移轉予善意之張
    育美及徐萬興共有，自應受保護而不容原告任意訴請塗銷，且系爭房地於被告甲
    ○○向原告借貸時即已設定九千萬元抵押權予華南銀行，並貸有該款項，已無殘
    值，亦難認原告得就系爭房地取償。況原告所執本票裁定係依非訟程序作成，法
    院並不實質審理兩造間本票債權之存否，且被告甲○○遭通緝多年，未提出抗辯
    ，故僅憑原告所執本票裁定實無由認定被告甲○○積欠原告債務屬實，此由前開
    不起訴處分書所載「乙○○與甲○○有無前開債權，經命告訴人張啟政提出相關
    憑證，卻遲未提出，是．．．上開款項已屬疑義」，亦認該債權是否存在仍有疑
    義，更況，縱債權存在係屬實，亦已罹於時效，原告無由執行被告甲○○財產獲
    償，原告之訴欠缺確認利益至明，且原告於所呈陳報狀第四段亦自承「原告與丙
    ○○間並無確認利益法律關係」，是以原告主張並無足採。
參、證據：提出土地登記謄本、建物登記謄本、通緝書、台灣桃園地方法院檢察署檢
    察官九十年度偵續字第一三五號不起訴處分書及鈞院九十一年度易字第八四七號
    刑事判決各乙份為證。
丙、本院依職權調閱台灣桃園地方法院檢察署八十八年度偵字第一八五七○號、九十
    年度偵續字第一三五號偵查卷、本院九十一年度易字第八四七號刑事卷、台灣高
    等法院九十二年度上易字第一三九○號刑事卷。
    理      由
一、被告甲○○未於言詞辯論期日到場，核無民事訴訟法第三百八十六條所列各款情
    形，爰依原告之聲請，由其一造辯論而為判決。
二、按訴訟送達後，原告不得將原訴變更或追加他訴，但請求之基礎事實同一者，不
    在此限，民事訴訟法第二百五十五條第一項第二款定有明文。本件原告起訴時主
    張被告間就系爭房地之買賣及物權行為係屬通謀虛偽意思表示，就聲明第二項部
    分，原依民法第二百四十四條第一項、第二項規定，請求塗銷系爭房地之所有權
    移轉登記，嗣於訴訟進行中，變更其請求權基礎為依民法第二百四十二條規定，
    代位請求塗銷系爭房地移轉登記，核原告所為雖屬訴之變更，但其請求之基礎事
    實仍屬同一，依前開規定，應予准許，先予敘明。
三、本件原告起訴主張：被告甲○○於八十年間以急需代償銀行貸款為由，向原告詐
    騙二千七百萬元，嗣旋即逃避，甚為躲避原告追償此借款，竟將其所有價值千萬
    元之坐落桃園縣楊梅鎮○○段一二六之一地號土地及其上六五七建號建物，應有
    部分均為十二分之二，以六十萬元廉價，虛偽出售予被告丙○○，此經台灣高等
    法院九十二年度上易字第一三九○號刑事判決認定被告丙○○成立使公務員登載
    不實犯行確定，而被告間買賣契約及物權行為既屬偽造、不實，依民法第八十七
    條第一項通謀虛偽意思表示之規定而無效，為此提起本件訴訟，請求確認被告間
    買賣契約無效，並請求就系爭房地所為前開虛偽登記予以塗銷，回復登記為被告
    甲○○所有等語。被告丙○○則以：原告與被告甲○○間二千七百萬債權債務是
    否存在，有無受侵害之可能，均不因原告提起本件訴訟而能除去或不除去其債權
    上之危險，且系爭房地現登記為被告以外之人所有，故原告起訴主張確認被告間
    買賣關係不存在即不具確認利益，而訴請塗銷被告間系爭房地之移轉所有權登記
    ，亦與法不符。又其將系爭房地移轉予訴外人張育美、徐萬興均屬合法，已據台
    灣桃園地方法院檢察署檢察官不起訴處分確定，自應受保護而不容原告任意訴請
    塗銷，況原告所執本票裁定係依非訟程序作成，無由認定被告甲○○積欠原告債
    務屬實，而原告所提出之陳報狀亦自承其與被告丙○○間並無確認利益法律關係
    等語，資為抗辯。
四、按「確認法律關係之訴，非原告有即受確認判決之法律上利益者，不得提起之；
    確認證書真偽或為法律關係基礎事實存否之訴，亦同。前項確認法律關係基礎事
    實存否之訴，以原告不能提起他訴訟者為限。」民事訴訟法第二百四十七條第一
    項及第二項定有明文。又所謂即受確認判決之法律上利益，係指因法律關係之存
    否不明確，致原告在私法上之地位有受侵害之危險，而此項危險即時有以確認判
    決除去者，最高法院二十七年上字第三一六號判例意旨參照。原告主張其對被告
    甲○○有債權二千七百萬元，被告間就系爭房地於八十年十一月十五日所為買賣
    關係不存在乙節，固據原告提出土地及建物登記謄本及本院八十年度票字第二三
    ○七號裁定暨其確定證明書各乙份為證，惟原告主張其為被告甲○○債權人與被
    告間就系爭房地於八十年十一月十五日所為買賣關係是否真實，係屬二事，換言
    之，原告主張其為被告甲○○債權人之私法上地位，並不因被告間就系爭房地於
    八十年十一月十五日所為買賣關係是否存在而受影響而即時有以確認判決除去之
    必要，是應認原告請求確認被告間該次買賣關係不存在部分，欠缺訴之利益，應
    予駁回。
五、又查，被告甲○○與訴外人張金超、張金統、張育美、徐萬興五人共同出資，於
    八十年六月二十八日與訴外人廖子熄、劉安達購買系爭房地，並於八十年七月二
    十五日將系爭房地移轉登記為甲○○、張金超、張金統、張育美、徐萬興所共有
    ，張金超、張金統及被告甲○○應有部分均為十二分之二，張育美、徐萬興應有
    部分均為十二分三，於八十年十一月十八日被告甲○○將系爭房地之應有部分十
    二分之二，以買賣為原因移轉登記至被告丙○○名下，復於八十一年一月十六日
    又自被告丙○○名下以買賣為原因移轉應有部分各三十六分之二至張金超、張金
    統、張育美名下，嗣張金超、張金統復於八十二年五月一日以買賣為原因，將應
    有部分各三十六分之八移轉登記予徐萬興、張育美等情，為兩造所不爭執，復有
    原告提出之土地及建物登記謄本為證，應堪信為真實，換言之，被告甲○○就系
    爭房地原有之應有部分各十二分之二，於被告甲○○移轉登記至被告丙○○名下
    後，業經輾轉移轉登記由被告丙○○移轉登記至張金超、張金統、張育美名下，
    再由張金超、張金統名下移轉登記至徐萬興、張育美名下，系爭房地目前已非登
    記於被告丙○○或甲○○名下，是原告請求將被告甲○○、丙○○間就系爭房地
    於八十年十一月十五日經桃園縣楊梅地政事務所收件字第一六三九○號所有權移
    轉登記予以塗銷，自屬無從辦理，不應准許。
六、綜上所述，原告請求確認被告間就系爭房地之買賣關係不存在，欠缺訴之利益，
    原告另請求將被告間就系爭房地於八十年十一月十五日經桃園縣楊梅地政事務所
    收件字第一六三九○號之所有權移轉登記予以塗銷，亦因系爭房地業已輾轉移轉
    登記予第三人而無從准許，是原告之訴為無理由，應予駁回。原告之訴既經駁回
    ，其假執行之聲請亦失所附麗，應併予駁回。
七、因本案事證已臻明確，兩造其餘主張陳述及所提之證據，均毋庸再予審酌，附此
    敘明。
八、據上論結，原告之訴為無理由，依民事訴訟法第三百八十五條第一項前段、第七
    十八條，判決如主文。
中　　　華　　　民　　　國　　九十三　　年　　　十　　　月　　　七 　　　日
                                臺灣桃園地方法院民事第一庭
                                               法      官  賴惠慈
右為正本係照原本作成
如對本判決上訴，須於判決送達後廿日內向本院提出上訴狀
中　　　華　　　民　　　國　　九十三　　年　　　十　　　月　　　七　　　日
                                               法院書記官  王曉雁
